臺灣高等法院高雄分院刑事判決　　　　100年度上訴字第411號
上　訴　人　臺灣高雄地方法院檢察署檢察官
上　訴　人
即　被　告　簡凰珠
指定辯護人　本院公設辯護人李佩娟
上列上訴人因被告偽造有價證券等案件，不服臺灣高雄地方法院
99年度訴字第1117號中華民國100 年1 月14日第一審判決（起訴
案號：臺灣高雄地方法院檢察署98年度偵續三字第2 號），提起
上訴，本院判決如下：
    主  文
原判決撤銷。
簡凰珠犯偽造有價證券罪，處有期徒刑壹年捌月。偽造夏啟川簽
發發票日八十六年一月十五日，面額壹萬肆仟元之本票肆拾伍張
及偽造之「夏啟川」印章壹顆，均沒收。又犯詐欺取財罪，處有
期徒刑陸月，減為有期徒刑參月。應執行有期徒刑壹年拾月，緩
刑貳年。偽造夏啟川名義簽發發票日八十六年一月十五日，面額
壹萬肆仟元之本票肆拾伍張及偽造之「夏啟川」印章壹顆，均沒
收。
其他被訴部分無罪。
    事  實
一、簡凰珠於民國85年5 月間自任互助會會首，召集會期自85年
    5 月15日起至88年11月15日止之互助會，會員連同會首共計
    57 會 ，每會會款新臺幣（下同）1 萬元，採外標制（即會
    首及活會會員每期繳納約定之會金1 萬元，得標會員每月固
    定繳交1 萬元及得標時之標息），底標為1,500 元，於每月
    15日下午2 時許，在簡凰珠位於高雄市鼓山區○○○路716
    巷3號4樓住處開標，如每逢2 、5 、8 、11月之1 日則加計
    開標1 次，並約定每期得標會員必須按活會人數簽發以得標
    日為發票日、1 萬元加計得標標息為票面金額之本票予會首
    轉交活會會員收執，作為擔保。簡凰珠並邀集陳麗英以自己
    之名義參加1 會。詎簡凰珠因會員夏啟川、夏允棟先後於第
    二會及第五會後退會，該二會由會首簡凰珠承受，簡凰珠於
    86年1 月15日第11會開標時，以夏啟川名義標息4000元得標
    。簡凰珠得標後未經夏啟川同意或授權，利用某不知情之已
    成年刻印店老闆，偽刻「夏啟川」之印章1 顆（未扣案），
    偽造夏啟川署押及印文簽發，發票日86年1 月15日，金額14
    000 元之本票45張（57－11－夏允棟），向互助會活會會員
    陳麗英等收取活會會款10000 元，供作所餘會期死會會款給
    付之擔保而行使之。
二、簡凰珠另基於意圖為自己不法所有之概括犯意，於87年11月
    1 日第40會開標某時，以會員鄭順留名義，標息5700元得標
    ，向其餘活會會員陳麗英等17人，佯稱第40會係由「簡良珠
    」受讓鄭順留之會份，以5,700 元得標，向鄭順留佯稱其他
    會員得標，致陳麗英等18人不疑有他而陷於錯誤，各繳付會
    款10000 元予簡凰珠，共詐取活會會款170000元〔10000 元
    ×(57－40－夏允棟＋鄭順留) ＝17000 元〕。
三、嗣上開互助會進行至88年6 月15日第50會時開標後，宣布止
    會，簡凰珠與其夫夏浮另共同簽發發票日88年10月25日、票
    面金額540,000 元、票號649670予陳麗英，換回之前交付於
    陳麗英以供擔保之本票。惟簡凰珠逃匿無蹤，致陳麗英追索
    無著，始知受騙。
四、案經陳麗英訴由臺灣高雄地方法院檢察署檢察官，簡凰珠案
    發後逃亡，經檢察官通緝後，於95年7 月7 日自動到案偵查
    起訴。
    理  由
壹、證據能力部分：
一、按被告以外之人於偵查中向檢察官所為陳述，除顯有不可信
    之情況者外，得為證據，同法第159 條之1 第2 項定有明文
    。本件證人即告訴人陳麗英、夏啟川、黃明琴、鄭簡瑞珠、
    夏金速、鄭留順、涂施秀蘭於偵查中具結所為之陳述，被告
    未曾提及檢察官在偵查時有不法取供之情形，反對該項供述
    得具有證據能力，上開證述並無顯不可信之情況，且被告捨
    棄對上開證人對質詰問，依上說明，其於偵查中之證言自均
    具有證據能力。
二、按現行刑事訴訟法為保障被告之反對詰問權，排除具有虛偽
    危險性之傳聞證據，以求實體真實之發見，於該法第159 條
    第1 項明定被告以外之人於審判外之言詞或書面陳述，除法
    律有規定者外，不得作為證據。而刑事訴訟法第159 條之1
    至159 條之4 為傳聞法則之例外規定，被告以外之人於審判
    外之陳述，雖不符前4 條之規定，但經當事人於審判程序同
    意作為證據，法院審酌該言詞陳述或書面陳述作成時之情況
    ，認為適當者，亦得為證據；刑事訴訟法第159 條之5 定有
    明文。查本判決所引用其餘之供述證據，業據檢察官、被告
    及辯護人於審理時同意作為證據，本院審酌該等證據作成時
    之情狀，並無違法或不當等情形，且證據之證明力非明顯過
    低，衡酌上述各該證據，作為本案之證據亦屬適當，自均得
    為證據，而有證據能力。
貳、實體部分：
一、被告對於上述時地邀集上開互助會，會員夏啟川於第2 會後
    退會，退還夏啟川己邀會款20000 元後，由被告承受該會，
    並於第86年1 月15日第11會時得標，未經夏啟川授權或同意
    ，偽造夏啟川署押、印文簽發發票日86年1 月15日，金額14
    000 元之本票向活會收取會款之事實坦承不諱，核與證人夏
    啟川於警詢、偵查時證述：「我有參加簡凰珠互助會1 會，
    我繳付2 次會款後，便表明退會，簡凰珠退還我20000 元，
    就沒有過問此事。」、「我沒有本票，也沒有授權簡凰珠以
    我的名義簽發本票。」等情相符，並有互助會會單、以「夏
    啟川」名義簽發之本票等件在卷足資佐證，被告邀集互助會
    含會首共57會，被告於第11會得標，偽造夏啟川本票收取會
    款，扣除死會及被告承受活會夏允棟一會（57－11－夏允棟
    ），共計偽造夏啟川本票45張無訛，是被告自白核與事實相
    符，堪可採信。
二、訊據被告矢口否認有詐欺取財犯行，辯稱：鄭順留與其妹鄭
    筑微各參加一會，鄭筑微死會、鄭順留活會，但鄭筑微得標
    後，與鄭順留均未繳會款，我將鄭順留的會轉讓他人，我忘
    了轉給何人，我沒有以鄭順留名義標取會款云云。惟查被告
    於本院準備程序時坦承於87年11月1 日第40會開標後，在陳
    麗英所經營位於高雄市○○路之自助餐店，向陳麗英佯稱第
    40會係由「簡良珠」受讓鄭順留之會份，以5,700 元得標，
    向陳麗英收取會款1 萬元之事實不諱（參本院100 年3 月18
    日筆錄），核與告訴人即證人陳麗英指證情節相符；並經證
    人鄭順留於偵查中證稱：我有參加簡凰珠互助會一會，鄭筑
    微也參加一會已經得標，但我是活會，尚未標取，因為我想
    跟被告認識，想要攬尾會等語明確。又依告訴人提出互助會
    單（參91年發查字第2104號卷第7 頁、98年偵續三字第2號
    卷第99頁），鄭順留於第40會以5700元得標，而鄭筑微於第
    43會始以6100元得標，上開互助會單告訴人依得標順序逐次
    記錄，可信度甚高，且被告對該互助會單記載亦不爭執，自
    屬可信。則鄭順留比鄭筑微先得標，顯不可能因鄭筑微得標
    後，因未繳會款，將已得標死會之鄭順留轉讓他人，被告所
    辯殊無足取。又被告於第40會冒標鄭順留互助會，扣除被告
    承受尚屬活會之夏允棟一會，向其餘活會含鄭順留，共17人
    詐取活會會款170000元〔10000 元×(57 －40－夏允棟＋鄭
    順留) ＝170000元〕無訛。足認被告於第40會以鄭順留名義
    得標，向活會詳稱該會轉讓簡良珠得標，詐欺活會會款無訛
    。
三、綜上所述，被告於86年1 月15日第11會時以夏啟川名義得標
    ，並偽造夏啟川簽發本票收取會款。又於87年11月1 日第40
    會冒用鄭順留名義得標，向活會陳麗英等17人詐取會款之犯
    行，事證已甚明確，故被告上開所辯，不足採信，犯行洵堪
    認定。
四、論罪科刑、撤銷改判及沒收
（一）新舊法比較：
      按行為後法律有變更者，適用行為時之法律。但行為後之
      法律有利於行為人者，適用最有利於行為人之法律，刑法
      第2 條第1 項定有明文，茲因刑法於94年2 月2 日經總統
      公布修正，並於95年7 月1 日施行，茲比較新舊法如下：
   1、罰金刑之法定刑部分：
      與修正前刑法第33條第5 款規定「罰金：1 元以上」不同
      。經比較新舊法結果，以舊法較有利於被告，故依刑法第
      2 條第1 項前段規定，本案關於法定刑罰金部分，自應適
      用行為時之法律即修正前刑法第33條第5 款規定科處（依
      最高法院95年台上字第6958號、第7024號判決要旨此部分
      修正應比較新舊法）。
   2、原刑法第51條規定：「數罪併罰，分別宣告其罪之刑，依
      左列各款定其應執行者：」，其中第5 款規定：「宣告多
      數有期徒刑者，於各刑中之最長期以上，各刑合併之刑期
      以下，定其刑期。但不得逾20年。」，修正後刑法第51條
      第5 款規定：「宣告多數有期徒刑者，於各刑中之最長期
      以上，各刑合併之刑期以下，定其刑期。但不得逾30年。
      」比較結果，修正後刑法並非較有利於行為人，依刑法第
      2 條第1 項前段之規定，仍應依修正前刑法第51條第5 款
      ，定其應執行之刑。
   3、另修正前刑法第59條原規定「犯罪之情狀顯可憫恕者，得
      酌量減輕其刑」，修正後則改為「犯罪之情狀顯可憫恕，
      認科以最低度刑仍嫌過重者，得酌量減輕其刑」，惟依該
      條修正理由乃謂依實務見解，本條係關於裁判上減輕之規
      定，必於審酌一切之犯罪情狀，在客觀上顯然足以引起一
      般同情，認為縱予宣告法定最低刑度猶嫌過重者，始有其
      適用。故乃增列文字將此適用條件予以明文化。由是可知
      ，修正前後有關本條酌減之規定對行為人並無有利或不利
      之差異，當無比較新舊法之問題，附此敘明。
   4、經綜合上開適用修正前、後之罪、刑相關規定予以比較，
      修正後之規定顯非較修正前之規定對被告有利，因之，依
      現行刑法第2 條第1 項前段規定，自應整體適用修正前刑
      法之有關規定。
（二）按本票係可資流通市面之票據，為刑法第201 條規定之有
      價證券（最高法院著有31年上字第409 號判例參照）。核
      被告偽造夏啟川名義簽發本票之行為，係犯刑法第201 條
      第1 項之偽造有價證券罪。被告同時同地接續偽造夏啟川
      名義簽發本票45張，為接續犯，僅論以偽造有價證券一罪
      。又被告以委託刻印之方式，利用不知情之成年刻印業者
      偽造「夏啟川」」印章，為間接正犯。其偽造署押、印章
      及印文應為偽造有價證券之一部。偽造有價證券後進而持
      以行使，其行使之低度行為應為偽造之高度行為所吸收，
      均不另論罪。又被告於第40會以鄭順留得標為由，向活會
      詐收會款之行為，係犯刑法第339 條第1 項詐欺取財罪，
      因被告以一冒標行為向多數活會會員詐取會款，屬一行為
      觸犯數罪名，為想像競合犯，應依刑法第55條規定，從一
      重之詐欺取財罪處斷。又檢察官起訴被告偽造夏啟川本票
      1 張向陳麗英行使，其餘偽造夏啟川本票44張，檢察官雖
      論及，惟被告偽造夏啟川本票45張為接續犯，係實質上一
      罪，本院自得併予審理。另檢察官僅起訴被告第40會冒標
      鄭順留互助會，向陳麗英詐取會款；對於被告該次互助會
      亦向其他活會會員16人詐取會款未經起訴，惟此部分與起
      訴部分有為想像競合關係，為裁判上一罪，本院亦得併予
      審理，附此敘明。被告所犯偽造有價證券及詐欺取財二罪
      ，犯意各別，罪名不同，應分論併罰。又被告因會員夏啟
      川第2 會後退會，由其承受該會，便宜行事，簽發夏啟川
      名義本票收取會款，且先後繳付活會及死會會款共49次始
      止會，並非冒標詐取會款，且事後亦與被害人陳麗英達成
      和解，現分期清償中，倘科以法定刑最低度刑有期刑3 年
      ，衡諸一般法律情感，仍嫌過重，乃各依刑法第59條酌減
      其刑。
（三）原判決以被告簡凰珠偽造夏啟川本票及冒標鄭順留互助會
      犯行，事證明確，予以論罪科刑，固非無見。惟查：(一)被
      告因會員夏啟川第2 會後退會，由其承受該會，未經夏啟
      川授權或同意，便宜行事，簽發夏啟川名義本票收取會款
      固犯偽造有價證券罪，惟會該由被告承受，被告標取會款
      主觀上並無為自己不法所有之意圖，不構成詐欺取財罪。
      原判決認被告除犯偽造有價證券外，尚觸犯詐欺取財罪，
      尚有未洽。(二)被告偽造夏啟川本票，共45張，原判決認偽
      造本票1 張，亦有未合。(三)被告第40會冒用鄭順留名義標
      取會款，向活會陳麗英等17人詐欺會款，原判決認僅向陳
      麗英1 人詐欺會款，亦有未當。被告上訴意旨，指摘原判
      決量刑過重，檢察官上訴意旨，指摘原判決量刑過輕，均
      為無理由，惟原判決有上述可議，自應由本院將原判決此
      部分撤銷改判。爰審酌被告因會員夏啟川第2 會後退會，
      由其承受該會，未經夏啟川授權或同意，一時失察便宜行
      事，偽造簽發夏啟川名義本票收取會款及冒用鄭順留名義
      得標，詐取會款，造成活會會員之財產損害，暨其犯罪動
      機，犯罪情節、犯罪之手段、所造成之損害，事後已與告
      訴人達成和解，分期賠償告訴人之損失，犯後態度尚稱良
      好等一切情狀，分別量處如主文第二項所示之刑。又被告
      行為後，中華民國96年罪犯減刑條例業已於96年7 月16日
      施行，被告雖經通緝，但於95年7 月7 日自動到案，但被
      告偽造有價證券宣告刑已逾一年六月，不得減刑。被告所
      犯詐欺取財部分所處之刑未逾1 年6 月，合於該條例第3
      條得減刑之規定，應依同條例第2 條第1 項第3 款，減其
      該部分宣告刑2 分之1 ，偽造有價證券並與不得減刑部分
      定其執行刑為有期徒刑1 年10月，以示懲儆。另被告簡凰
      珠未曾受有期徒刑以上刑之宣告，有被告前案紀錄表在卷
      可憑，且被告係一時失慮便宜行事而為本件犯行，事後亦
      與被害人達成和解，現分期清償中，其經此偵、審程序教
      訓，應知警惕，諒無再犯之虞，本院認其所宣告之刑，以
      暫不執行為適當，併諭知緩刑2 年，以勵自新。又被告所
      偽造「夏啟川」名義所簽發發票日86年1 月15日，金額14
      000 元之本票45張，及偽造「夏啟川」印章一枚，雖未扣
      案，且部分偽造本票已兌現，但均無證據證明已滅失，應
      分別依刑法第205 條、第219 條之規定，宣告沒收。
五、不另為無罪諭知部分：
（一）公訴意旨以被告簡凰珠基於詐欺之犯意，於86年1 月15日
      第11會以「夏啟川」名義4000元得標，偽造夏啟川名義簽
      發發票日期為86年1 月15日、面額14,000元之本票1 紙後
      ，交付陳麗英，收取1 萬元會款。認被告部分亦犯刑法第
      339 條第1 項詐欺取財罪嫌等語。
（二）按刑法第339 條第1 項詐欺取財罪之成立，以意圖為自己
      或第三人不法之所有，以詐術使人將本人或第三人之物交
      付為要件。故必行為人有不法所有意圖，並以詐術使人將
      本人或第三人之物交付，始能成立。
（三）本件被告邀集上開互助會後，因會員夏啟川於第二會後退
      會，被告退還已繳會款2 萬元，由會首被告簡凰珠承受該
      會，被告於86年1 月15日第11會得標，則被告自有權標取
      該互助會，且被告除退還夏啟川已繳會款2 萬元外，並續
      付8 次活會會款，於第11會時標取會款後，又續付死會會
      款39次，至第50會後始止會。被告於主觀上顯無為自己不
      法所有之意圖，揆諸上開說明，核與詐欺取財罪構成要件
      有間，此部分自不能遽以詐欺取財罪相繩。惟公訴人認此
      與被告上開偽造有價證券罪科刑部分具牽連犯關係，為裁
      判上一罪，爰不另為無罪之諭知。
、無罪部分：
一、公訴意旨另以被告簡凰珠基於詐欺及偽造有價證券之概括犯
    意，分別向陳麗英表示：(一)86年2 月15日之第13會係由「王
    寶全」以4100元得標，及偽造「黃寶金」之名義簽發附表編
    號2 之本票交付予陳麗英而行使之；(二)88年3 月15日之第46
    會係由「夏允棟」以4600元得標。致陳麗英因而陷於錯誤，
    繳納活會之會款。嗣於88年6 月間，被告無故宣布止會，且
    逃匿無蹤。認被告分別犯有刑法第201 條第1 條偽造有價證
    券及刑法第339 條第1 項詐欺取財罪嫌等語。
二、按犯罪事實應依證據認定之，無證據不得認定犯罪事實；無
    證據能力、未經合法調查之證據，不得作為判斷之依據；不
    能證明被告犯罪或其行為不罰者，應諭知無罪之判決，刑事
    訴訟法第154 條第2 項、第155 條第2 項、第301 條第1 項
    分別定有明文。次按認定犯罪事實所憑之證據，雖不以直接
    證據為限，間接證據亦包括在內；然而無論係直接或間接證
    據，其為訴訟上之證明，須於通常一般之人均不致有所懷疑
    ，而得確信其為真實之程度者，始得據為有罪之認定，倘其
    證明尚未達到此一程度，而有合理性之懷疑存在時，即難為
    有罪之認定。再者，告訴人之告訴係以使被告受刑事訴追為
    目的，是其陳述是否與事實相符，仍應調查其他證據以資審
    認，此有最高法院52年台上字第1300號、76年度台上字第49
    86號判例可資參照。
三、檢察官認被告簡凰珠涉犯刑法偽造有價證券及詐欺取財罪責
    ，係以告訴人陳麗英於偵訊時之指述及上開互助會之本票影
    本為其論罪依據。訊據被告簡凰珠堅決否認有冒標黃寶金及
    夏允棟互助會。辯稱：黃寶金有參加互助會，會單誤載為「
    王寶全」，88年2 月15日第13會黃寶金以4100元得標，並簽
    發本票交伊收取會款。夏允棟參加互助會於85年8 月15日第
    5 會後退會，由伊承受該會，而夏允棟亦於86年間死亡，伊
    於88年3 月15日第46會才標取該會，因平常大家叫我「簡鳳
    珠」才以「簡鳳珠」簽發本票收取會款，伊沒有偽造有價證
    券或詐欺取財等語。
四、經查：黃寶金確有參加被告邀集之上開互助會，該互助會係
    施秀蘭以其先生涂紹群與黃明琴、林媽、黃寶金4 人各4 分
    之1 參加一會，已得標並簽發黃寶金本票收取會款等情，業
    據證人黃明琴於98年1 月6 日偵查中證稱：十幾年前打麻將
    認識簡凰珠，簡凰珠要起會，我不想出這麼多錢，就跟施秀
    蘭、阿金姨及另一個女子，4 人共有一會，我只佔4 分之1
    ，到第5 會因為工作關係遲把2500元交施秀蘭，施秀蘭就叫
    我不要跟了，退還我12500 元，我的部分由施秀蘭承受，我
    們4 人是私下講的，我把會款交給施秀蘭，不是簡凰珠，因
    為簡凰珠都是向施秀蘭收會款，阿金姨的名子是黃寶金或王
    寶金，要問施秀蘭等語屬實（參97年度偵續二字第7 號卷第
    19、20頁）；又證人施秀蘭於99年2 月8 日偵查具結稱：簡
    凰珠當時住我隔壁，她邀我參加，我以我個人參加一會，也
    用我先生涂紹群與黃明琴、林媽、阿金姨4 人共有一會，4
    人有黃明琴，林媽，但我不知道她全名，還有阿金姨，叫「
    寶金」，就是會單上黃寶金，後來黃明琴都沒有按時繳會款
    ，我說那妳不要參加好了，就由我吃下來，我變成一半，該
    4 人共有一會有得標，也有按時繳會款，記得最後一會的本
    票沒有收回等語明確（參98年度偵續三字第2 號卷第82、83
    頁），並有黃寶金簽發發票日86年2 月15日面額14100 元本
    票1 紙附卷可稽。苟被告冒用「王寶全」名義參加互助會，
    得標後自應以「王寶全」名義簽發本票，自不可能得標後，
    以與會單不同姓名之黃寶金名義簽發本票，而自曝其犯行；
    又本院依會單上記載「王寶全」之電話0000000 向中華電信
    股份有限公司查詢，該電話85年5 月間裝機地點，係高雄市
    ○○區○○路405 號3 樓，與黃寶金簽發本票所記載地址相
    同，益徵該本票係黃寶金簽發，否則被告何以得知該地址，
    有中華電信高雄營運處函復單及黃寶金簽發本票在卷可資佐
    證。雖現住高雄市○○區○○路405 號3 樓之陳逢益於警詢
    稱該址並無黃寶金其人，然證人陳逢益係88年6 月28日始遷
    入該址，有其全戶戶籍資料查詢結果可佐，不足以證明於85
    年5 月間該址無黃寶金其人。足見施秀蘭、黃明琴、林媽、
    黃寶金4 人共同參加被告上開互助會一會，以黃寶金名義參
    加，於86年2 月15日第13會以4100元得標，並簽發黃寶金名
    義發票日86年2 月15日面額14100 元本票，收取會款無訛，
    是該會被告並未冒用黃寶金名義得標，亦未偽造黃寶金本票
    收取會款。雖會單記載「王寶全」與黃寶金不符，且查無黃
    寶金或王寶全其人，惟黃寶金確有其人，此經施秀蘭證述無
    訛，參以民間互助會常僅以姓氏、別名或綽號參加，會單記
    載並非嚴謹，且該會係施秀蘭等4 人共同參加，均由施秀蘭
    與被告接洽，被告不認識黃寶金，是被告辯稱會單上將黃寶
    金誤載為王寶全，尚堪採信：自難以查無黃寶金或王寶全其
    人，被告亦不能提供黃寶金其人供法院查證，遽為被告不利
    之認定。
五、次查，夏允棟參加被告邀集上開互助會一會，於85年8 月15
    日第5 會後退會，由被告承受該會，被告於88年3 月15日第
    46會以6300元標取該會，因平常大家稱被告為「簡鳳珠」才
    以「簡鳳珠」簽發本票收取會款之事實，業據被告供述明確
    ，並有「簡鳳珠」簽發88年3 月19日面額16300 元，並載明
    發票人地址高雄市鼓山區○○○路716 巷3 號4 樓之本票一
    紙附卷可稽。又被告邀集上開互助會其中會員夏啟川、夏金
    速（會單誤載為夏金蓮）與夏允棟均有親屬關係，且其中夏
    金速係夏允棟之子，有會員關係圖可按（98年度偵續三字第
    2 號卷第131 頁）及夏金速個人戶籍資料查詢結果可按，被
    告當不可能冒用夏允棟名義參加互助會；而夏金速已經標取
    會款，並簽發本票，但被告未付清會款等情，亦經證人夏金
    速於偵查中證述屬實，且對於會單上有其父夏允棟並未表示
    異見；又夏允棟於86年12日30日死亡，有個人除戶資料查詢
    結果可按，顯無法按時繳付會款，是被告供稱，夏允棟第5
    會後退會，由伊承受該會，於88年3 月15日第46會以6300元
    標取該會，因平常大家稱被告為「簡鳳珠」才以「簡鳳珠」
    簽發本票收取會款，堪以採信。苟被告冒標夏允棟該會，自
    應偽造「夏允棟」名義簽發本票收取會款，當無以其別名「
    簡鳳珠」簽發本票，並在本票載明其地址高雄市鼓山區○○
    ○路716 巷3 號4 樓，而自曝其犯行之理。又該會既由被告
    承受，自有權標取該會，且於承受及夏允棟死亡後按期續付
    活會會款至第45會，並於46會得標後，又續付死會會款至第
    50會止會為止，被告於主觀上顯無為自己不法所有之意圖，
    核與詐欺取財罪構成要件不符。雖被告未以其本名簡凰珠簽
    發本票，而以別名「簡鳳珠」簽發本票，惟按所謂「偽造」
    者，係指冒用或捏造他人名義而為制作者而言。又身分證上
    記載之姓名，乃用以表彰及區別自己與他人在社會不同個體
    之名稱，惟足以區別或辨識之名稱，並不以身分證上記載之
    姓名為限，一般所謂之別名、字號、藝名、綽號等，亦均屬
    之；是以，如以自己之別名、字號、綽號等異於身分證上記
    載姓名之名稱對外簽發本票，如該名稱足以讓相對人辨識該
    名稱即指本人無誤時，即不涉刑法「偽造」範疇。本件被告
    簡凰珠平常大家都稱其為「簡鳳珠」，且在本票上載明發票
    人地址即被告住址，足以讓人辨識「簡鳳珠」即被告簡凰珠
    ，亦無偽造可言。
六、雖被告於原審準備或審判程序籠統稱，坦承起訴書所載犯行
    ，於本院審理時亦稱對檢察官起訴犯罪事實認罪，然原審或
    本院認罪後，旋又否認上開犯罪，並對起訴事實細節作辯解
    ，反反覆覆，難認真意係對檢察官起訴犯罪事實認罪，且此
    部分其上開自白認罪與事實不符，不得採為被告論罪依據。
七、綜上所述，被告簡凰珠所辯上情，應可採信。無從認定被告
    於第13會冒標「王寶全」互助會，並偽造「黃寶金」之名義
    簽發本票詐欺會款暨第46會冒標夏允棟互助會詐取會款。公
    訴人起訴所據各節，均無法採為認定被告犯有上開被訴詐欺
    取財及偽造有價證券等罪之證據。此外，復查無其他積極證
    據足資證明被告簡凰珠有何上開被訴等犯行，被告被訴上開
    等罪，均屬不能證明。原判決關於被告此部分，未詳為推求
    ，遽為論罪科刑之判決，即有未洽。被告執此聲明上訴，指
    摘原判決關於此部分不當，為有理由。本件檢察官起訴認被
    告所犯詐欺取財、偽造有價證券均基於概括犯意為連續犯，
    且二罪間，方法結果牽連關係，從一重偽造有價證券罪處斷
    。原審論處連續偽造有價證券及連續詐欺取財二罪，分論併
    罰後，檢察官不服提起上訴認起訴四項犯罪事實均犯意各別
    ，應分論併罰，實行公訴檢察官亦同此主張，基於檢察一體
    之原則，應由本院將原判決關於此部分撤銷，並諭知此部分
    被告無罪之判決。
據上論結，應依刑事訴訟法第369 條第1 項前段、第364 條、第
299 條第1 項前段、第301 條第1 項，刑法第2 條第1 項前段、
第339 條第1 項、第201 條第1 項、第59條，第205 條、第219
條、第51條第5 款，刑法施行法第1 條之1 ，中華民國96年罪犯
減刑條例第2 條第1 項第3 款、第7 條、第11條，修正前罰金罰
鍰提高標準條例第1 條前段，判決如主文。
本案經檢察官王登榮到庭執行職務。
中    華    民    國    100   年    5     月    27    日
                  刑事第一庭    審判長法  官  周賢銳
                                      法  官  施柏宏
                                      法  官  洪碩垣
以上正本證明與原本無異。
偽造有價證券部分如不服本判決應於收受本判決後10日內向本院
提出上訴書狀，其未敘述上訴理由者，並得於提起上訴後10 日
內向本院補提理由書狀（均須按他造當事人之人數附繕本）「切
勿逕送上級法院」。
詐欺取財部分不得上訴 。
中    華    民    國  100     年    5     月    30    日
                                      書記官  許信宗
附錄本案論罪科刑法條：
中華民國刑法第201條
（有價證券之偽造變造與行使罪）
意圖供行使之用，而偽造、變造公債票、公司股票或其他有價證
券者，處3 年以上 10 年以下有期徒刑，得併科 3 千元以下罰
金。
行使偽造、變造之公債票、公司股票或其他有價證券，或意圖供
行使之用，而收集或交付於人者，處 1 年以上 7 年以下有期徒
刑，得併科 3 千元以下罰金。
中華民國刑法第339條
（普通詐欺罪）
意圖為自己或第三人不法之所有，以詐術使人將本人或第三人之
物交付者，處 5 年以下有期徒刑、拘役或科或併科 1 千元以下
罰金。
以前項方法得財產上不法之利益或使第三人得之者，亦同。
前二項之未遂犯罰之。